【裁判字號】    95,交訴,56
【裁判日期】    950925
【裁判案由】    公共危險等
【裁判全文】
臺灣嘉義地方法院刑事判決              95年度交訴字第56號
公  訴  人  台灣嘉義地方法院檢察署檢察官
被      告  丙○○
                    （現羈押於臺灣嘉義看守所）
上列被告因公共危險等案件，經檢察官提起公訴（95年度偵字第
4358 號），本院判決如下：
    主  文
丙○○犯竊盜罪，處有期徒刑壹年；又連續犯行使偽造私文書罪
，處有期徒刑柒月，九十三年八月十日、九十四年九月十日租賃
契約上「立契約人（乙方）」欄偽造之甲○○署押（含簽名及指
印）均沒收；又犯肇事致人傷害逃逸罪，處有期徒刑柒月。主刑
部分應執行有期徒刑貳年。
    事  實
一、丙○○基於意圖為自己不法所有，於93年3月31日，在臺中
    市○○區○○路二段461巷58弄1號10樓，竊取乙○○之臺中
    商業銀行提款卡1張後，復基於意圖為自己不法所有利用自
    動付款設備詐欺之概括犯意，自民國93年3月31日起至同年4
    月10日止，至臺中市○○區○○路二段162號「新光誠泰銀
    行」之提款機，連續多次插入上開金融卡於自動提款機內，
    鍵入密碼及金額，使該自動付款設備辨識系統陷於錯誤，誤
    認其係有正當權源持卡人，連續以該不正方法由該等自動付
    款設備取得屬於付款銀行即臺中商業銀行乙○○帳戶內之新
    臺幣（下同）66萬5000元之存款（提款日期、金額均詳如附
    表所示），嗣經乙○○發現，始查悉上情。又另意圖為自己
    不法之所有，於93年8月初某日日間，以前取得之鑰匙開啟
    進入臺中市○○區○○街102巷5號5樓乙○○住處（侵入住
    宅部分，未據告訴）竊取現金4萬9000元及甲○○之身分證1
    張，得手後離去，並基於行使偽造私文書之概括犯意，先於
    93年8月10日，持所竊得之甲○○身分證，以甲○○名義，
    向吳淑貞表示願承租陳雅惠管理之臺中市○○路○段7 號7樓
    之1顏秋蓉之房屋，並於租賃契約「立契約人（乙方）」欄
    偽簽甲○○之姓名，並偽捺甲○○之指印等署押，將上開租
    賃契約透過吳淑貞交予顏秋蓉以作為甲○○承租上開房屋之
    表示，足以生損害於甲○○及顏秋蓉；又於94年9月10日上
    午在臺中市○區○○街顏秋蓉之住處，以甲○○名義，向顏
    秋蓉表示願承租陳雅惠管理之臺中市○○路○段7號7樓之3之
    房屋，而於租賃契約「立契約人（乙方）」欄偽簽甲○○之
    姓名、並偽捺甲○○之指印等署押，交予顏秋蓉以作為甲○○承租上開房屋之表示，足以生損害於甲○○及顏秋蓉。另
    於94年3月25日17時許駕駛其友人陳凱君租賃，交由其使用
    之車牌號碼7196- WH號自用小客車，搭載友人戊○○沿嘉義
    市○○路由南向北行駛，於同日17時20分許駛至嘉義市○○
    路口時，適丁○○騎乘車牌號碼PZ3-975號機車沿大統路東
    向西行駛，因丙○○疏未注意車前狀況，致其所駕駛之自用
    小客車，不慎與丁○○所騎乘之上開機車發生碰撞，致丁○○受有腦震盪有暫時性意識喪失、雙膝挫傷及全身多處擦傷
    等傷害（過失傷害部分，業經撤回告訴，經檢察官不起訴處
    分），丙○○於肇事後，雖曾下車察看，惟未留下任何聯絡
    方式予丁○○，亦未協助警方之救護處置，旋即基於肇事逃
    逸之故意，駕車離去而逃逸，嗣經警循線查獲。
二、案經台灣嘉義地方法院檢察署檢察官偵查起訴。
    理  由
一、按被告以外之人於審判外之言詞或書面陳述，除法律有規定
    者外，不得作為證據。當事人、代理人或辯護人於法院調查
    證據時，知有第159條第1項不得為證據之情形，而未於言詞
    辯論終結前聲明異議者，視為有前項之同意。被告以外之人
    於偵查中向檢察官所為之陳述，除顯有不可信之情況者外，
    得為證據。刑事訴訟法第159條第1項、第159條之5第2 項、
    第159條之1第2 項分別定有明文。查被告對於被害人甲○○
    、乙○○、丁○○於警詢時之陳述，未於言詞辯論終結前聲
    明異議，且經本院審酌其等言詞陳述作成時之情況，認為適
    當，是其等此部分之陳述，應有證據能力。又被告對於證人
    陳雅惠、顏秋蓉於檢察官依法訊問之證詞，均未指出有何顯
    有不可信之情況，從而其等此部分之證述，亦均有證據能力
    。
二、竊盜乙○○提款卡、違法由自動付款設備取財罪；行使偽造
    文書罪；竊盜現款4萬9000元及甲○○身分證部分：
    被告對於此部分之犯罪事實均坦白承認，核與證人乙○○（
    見偵查卷第79頁至第81頁、第84頁至第85頁、第94頁至第97
    頁本院95年8月28日審理筆錄，證明被告取走提款卡，盜領
    存款66萬5000元及失竊4萬9000元、甲○○身分證1張之事實
    ）、甲○○（見偵卷62頁至第63頁、偵緝卷180頁至第181頁
    ，證明4萬9000元及甲○○身分證被竊之事實）、陳雅惠、
    顏秋蓉（見偵卷第66頁至第68頁、偵緝卷第79頁至第80頁，
    證明被告以甲○○名義承租臺中市○○路○段7號7樓之1及之
    3 房屋偽造私文書及行使偽造私文書之事實）證述相符，並
    有臺中商業銀行存摺明細（見偵查卷第86頁至第89頁、第10
    0頁，證明被告利用自動提款設備詐欺乙○○存款之事實及
    數額）、臺中市○○路○段7號7樓之1及臺中市○○路○段7號
    7  樓之3租賃契約各1份（見偵緝卷第210頁公文封內，證明
    被告以甲○○名義偽造文書及行使偽造文書之事實）在卷可
    按；又被告偽冒甲○○名義，向顏秋蓉承租房屋，並於租賃
    契約「立契約人（乙方）」欄偽簽甲○○之姓名，並偽捺甲○○之指印等署押，將上開租賃契約透過吳淑貞交予顏秋蓉
    以作為甲○○承租上開房屋之表示，自均足以生損害於甲○○及顏秋蓉。此部分事證明確，被告犯行洵堪認定。
三、肇事逃逸部分：
    被告坦承於上述時、地駕車肇事致被害人丁○○受傷之事實
    ，並有道路交通事故現場圖、道路交通事故調查報告表（一
    ）、（二）、現場照片15幀、嘉義榮民醫院診斷證明書（見
    警卷第7頁）等在卷可按。又證人丁○○證稱當天如何被撞
    ？有無昏迷？如何由跌倒處移至路旁？肇事者是否爭得你同
    意後離去？均答稱不清楚，醒來時已在醫院（見本院95年8
    月28日第8、9頁審理筆錄），證人劉溪賢（見警卷第5頁第6
    頁、偵緝卷第46頁至第48頁筆錄）證稱：肇事後見機車騎士
    躺在路上不動，肇事車輛未立即停車，約繼續行駛四、五十
    公尺才停下，有婦人打電話報案，肇事轎車駕駛人有過來查
    看，用手指比支數要機車騎士回答，但我並未聽見機車騎士
    回答，而該轎車駕駛隨即大聲說機車騎士沒事，意識清醒，
    並將機車騎士移至路旁，該婦人即詢問肇事者，已報案警方
    尚未處理為何破壞現場，然該年青人口氣極差回稱不然要怎
    樣，當時機車騎士表情很痛苦，肇事駕駛並未報案或將傷者
    送醫，僅將傷者移至路旁，而後開車離去等語，被害人被撞
    後既已失去知覺，醒過來時已於醫院，且證人劉溪賢亦證稱
    並未聽見傷者答話（傷者當時應係昏迷不省人事，否則被告
    豈有以比手指支數詢問之理），被告所辯係傷者告知沒事叫
    被告離去，被告才駕車離去云云，係卸責之詞，不足採信。
    被告肇事逃逸事證明確，其犯行洵堪認定。
四、被告行為後，刑法關於定應執行刑、牽連犯、連續犯等規定
    ，業經修正、公布，95年7月1日施行（下稱修正後刑法或新
    法；修正前刑法或稱舊法），前者屬科刑規範之變更，後二
    者則相當於科刑規範事項之變更，均影響刑罰之法律效果，
    應為新舊法之比較，本件犯行均在新法施行前，新法施行後
    ，應依新法第2條第1項規定，適用最有利於被告之法律。
(1)、修正前刑法第51條規定：「數罪併罰，分別宣告其罪之刑，
    依左列各款定其應執行者：」其中第5款規定：「宣告多數
    有期徒刑者，於各刑中之最長期以上，各刑合併之刑期以下
    ，定其刑期。但不得逾20年。」修正後刑法第51條第5款規
    定：「宣告多數有期徒刑者，於各刑中之最長期以上，各刑
    合併之刑期以下，定其刑期。但不得逾30年。」比較結果，
    修正後刑法並非較有利於行為人。
(2)、修正後之刑法刪除第55條關於牽連犯之規定，本件被告所犯
    上開竊盜與利用自動付款設備詐欺間；竊盜與行使偽造私文
    書罪間分別具有牽連犯之關係，依修正前即行為時之規定，
    應從一重之行使偽造私文書罪處斷；依修正後之刑法既已刪
    除牽連犯之規定，則所犯上述各罪應依數罪併罰之規定分論
    併罰。比較新舊法之規定，修正後之規定並非較有利於被告
    。
(3)、被告行為後，刑法第56條業經修正刪除，並於95年7月1日施
    行，原屬連續犯之數個犯罪行為，依新法應論以數罪，併合
    處罰之，而依修正前之刑法第56條規定，則論以裁判上一罪
    ，顯然罪刑之處罰內容發生變動，此部份之修正，自屬法律
    變更，應有新舊法之比較適用，經比較新舊法結果，以舊法
    較有利於行為人。
(4)、按有罪之判決，關於主、從刑之宣告或刑之加重、減輕或免
    除等事項所適用之法律，除別有規定外，應本於統一性及整
    體性之原則，為一體之適用，其相關之條文，不能與所適用
    於論罪之法律，任意割裂而紊亂其系統（最高法院90年度台
    非字第83號判決意旨參照）。茲綜據上述定應執行刑、連續
    犯、牽連犯等影響刑罰法律效果事項之結果而為比較：關於
    定應執行刑部分，修正前之刑法規定較有利於被告；牽連犯
    部分，具有牽連犯之關係，依修正前即行為時之規定，應從
    一重處斷；依修正後之刑法既已刪除牽連犯之規定，則所犯
    各罪應依數罪併罰之規定分論併罰，比較新舊法之規定，修
    正後之規定並非較有利於被告；連續犯之規定，原屬連續犯
    之數個犯罪行為，依新法應論以數罪，併合處罰之，而依修
    正前之刑法第56條規定，則論以裁判上一罪，顯然修正前刑
    法對被告較有利。綜合判斷之結果，本件修正後之刑法並非
    有利於被告，依新法第2條第1項前段規定，應整體適用較有
    利於被告之舊法即修正前刑法之相關規定，即依修正前刑法
    第51條第5款規定定其應執行刑，依第55條規定就有牽連關
    係部分論以牽連犯，從一重處斷，依第56條連續犯規定以一
    罪論，並依法加重其刑。
五、核被告竊盜、違法由自動付款設備取財罪之行為，係犯刑法
    第320條第1項之竊盜罪、第339條之2第1 項之詐欺罪；竊取
    現款、身分證並偽簽甲○○署押於該租賃契約書後交付陳雅
    惠、顏秋蓉之行為，係犯刑法第320條第1項之竊盜罪、第21
    6條、第210條之行使偽造私文書罪；肇事致人受傷而逃逸之
    行為係犯刑法第185之4條肇事逃逸罪。被告偽造甲○○署押
    之行為，為偽造私文書之部分行為，且被告偽造文書後，復
    持以行使，其偽造之低度行為應為行使之高度行為所吸收，
    均不另論罪。被告先後多次利用自動付款設備詐欺、先後行
    使偽造私文書之行為，時間緊接，分別係觸犯構成要件相同
    之罪名，顯各係基於概括犯意反覆為之，應分別依連續犯論
    以一罪，並分別加重其刑。再被告所犯：另被告93年8月初
    陳稱，係因前往找乙○○，適乙○○不在，因而臨時起意竊
    取現金、身分證（見本院95年9月11日第8頁筆錄），參之二
    次竊盜行為時間相距達四月餘，足件二次竊盜行為並非基於
    概括犯意而為之，應係各別起意無疑。又被告所犯竊盜、利
    用自動付款設備詐欺間暨竊盜、行使偽造私文書間，彼此有
    方法目的之牽連關係，各為牽連犯，分別從一重之竊盜罪、
    連續行使私文書罪處斷。再竊盜罪、連續行使私文書罪及肇
    事逃逸罪間，犯意各別，行為互殊，罪名有異，應予分論併
    罰。爰審酌被告之素行（臺灣高等法院被告全國前案紀錄表
    ）、高中肄業、犯罪動機、行為之手段、次數、所得財物價
    值，對被害人及告訴人等造成之危害、坦承大部分犯行之犯
    後態度暨其他一切情狀，分別量處如主文所示之刑，並就主
    刑部分定其應執行之刑，以資懲儆。
六、93年8月10日、94年9月10日租賃契約上「立契約人（乙方）
    」欄偽造之甲○○署押（含簽名及指印），均係被告所偽造
    ，業據被告供明，均應依刑法第219條宣告沒收。
據上論斷，應依刑事訴訟法第299條第1項前段，刑法第2條第1項
前段、第339條之2第1項、第216條、第210條、第320條第1項、第
185條之4、第219條、修正前刑法第55條、第56條、第51條第5款
，刑法施行法第1條之1第1項、第2項判決如主文。
本案經檢察官曹哲寧到庭執行職務
中    華    民    國    95    年    9     月    25    日
              交通法庭審判長法官  沈福財
                          法  官  盧鳳田
                          法  官  林青怡
如不服本判決，應於判決送達後10日內，向本院提出上訴狀。
中    華    民    國    95    年    9     月    25    日
                          書記官  賴琪玲
附表：
┌──┬────┬────┬─────────┬───────┐
│編號│日期    │金額    │跨行轉帳/現金提款 │轉出帳戶      │
├──┼────┼────┼─────────┼───────┤
│1   │93/3/31 │20,000  │現金提款          │              │
├──┼────┼────┼─────────┼───────┤
│2   │93/3/31 │20,000  │現金提款          │              │
├──┼────┼────┼─────────┼───────┤
│3   │93/3/31 │20,000  │現金提款          │              │
├──┼────┼────┼─────────┼───────┤
│4   │93/3/31 │20,000  │現金提款          │              │
├──┼────┼────┼─────────┼───────┤
│5   │93/3/31 │20,006  │現金提款          │              │
├──┼────┼────┼─────────┼───────┤
│6   │93/3/31 │20,006  │現金提款          │              │
├──┼────┼────┼─────────┼───────┤
│7   │93/3/31 │20,006  │現金提款          │              │
├──┼────┼────┼─────────┼───────┤
│8   │93/04/01│20,000  │現金提款          │              │
├──┼────┼────┼─────────┼───────┤
│9   │93/04/01│20,000  │現金提款          │              │
├──┼────┼────┼─────────┼───────┤
│10  │93/04/01│20,000  │現金提款          │              │
├──┼────┼────┼─────────┼───────┤
│11  │93/04/01│20,000  │現金提款          │              │
├──┼────┼────┼─────────┼───────┤
│12  │93/04/02│70,017  │跨行轉帳          │00000000000000│
├──┼────┼────┼─────────┼───────┤
│13  │93/04/05│90,017  │跨行轉帳          │000-0000000   │
├──┼────┼────┼─────────┼───────┤
│14  │93/04/08│95,017  │跨行轉帳          │000-0000000   │
├──┼────┼────┼─────────┼───────┤
│15  │93/04/10│90,017  │跨行轉帳          │000-0000000   │
├──┼────┼────┼─────────┼───────┤
│16  │93/04/10│100,017 │跨行轉帳          │000-0000000   │
├──┴────┴────┴─────────┴───────┤
│總計：665,103元（其中尾數合計103元係手續費）                │
└──────────────────────────────┘
附錄：
刑法第339條之2第1項
意圖為自己或第三人不法之所有，以不正方法由自動付款設備取
得他人之物者，處3年以下有期徒刑、拘役或1萬元以下罰金。
刑法第320條第1項
意圖為自己或第三人不法之所有，而竊取他人之動產者，為竊盜
罪，處5年以下有期徒刑、拘役或5百元以下罰金。
刑法第216條
行使第210條至第215條之文書者，依偽造、變造文書或登載不實
事項或使登載不實事項之規定處斷。
刑法第210條
偽造、變造私文書，足以生損害於公眾或他人者，處5年以下有
期徒刑。
刑法第185之4條
駕駛動力交通工具肇事，致人死傷而逃逸者，處6月以上5年以下
有期徒刑。


司法院資訊處製作；財團法人民間司法改革基金會備份。
